臺灣彰化地方法院民事判決　九十一年度訴字第八八號
　　原　　　告　甲○○
　　法定代理人　丙○○
　　被　　　告　乙○○
右當事人間請求侵權行為損害賠償事件，原告在本院刑事庭第二審程序提起附帶民事
訴訟，經本院刑事庭裁定移送民事庭（九十年度交附民字第六十八號），本院判決如
左：
    主      文
被告應分別給付原告甲○○新台幣肆拾萬伍仟柒佰玖拾玖元、原告丙○○新台幣參拾
陸萬參仟肆佰玖拾壹元，及均自民國九十年十一月三日起至清償日止按週年利率百分
之五計算之利息。
原告其餘之訴駁回。
訴訟費用由被告負擔參分之壹，餘由原告共同負擔。
本判決第一項於原告甲○○以新台幣壹拾參萬伍仟元、原告丙○○以新台幣壹拾貳萬
壹仟元分別為被告供擔保後得假執行。
原告其餘假執行之聲請駁回。
    事      實
甲、原告方面：
一、聲明：
（一）被告應分別給付原告甲○○新台幣（下同）一百萬五千七百九十九元，原告丙
      ○○一百零六萬三千四百九十一元，及均自刑事附帶民事訴訟起訴狀繕本送達
      之翌日起至清償日止，按年息百分之五計算之利息。
（二）願供擔保請准宣告假執行。
二、陳述：
（一）被告於民國（下同）八十九年十月一日上午十一時十分許，駕駛車號ＳＤ─八
      五八九號自用小客車，沿彰化縣田尾鄉○○村○○路由南往北方向行駛，途經
      同路與福德巷交岔路口，理應注意車輛行駛時，駕駛人應注意車前狀況，並隨
      時採取必要之安全措施及車輛行至無號誌之交岔路口，應減速慢行，作隨時停
      車之準備。而依當時情形，又無不能注意之情事，竟疏於注意，遂於通過上開
      交岔路口時，因接聽行動電話，撞及由原告丙○○所駕駛附載其子原告甲○○
      停在該路口人行道上等候通行之車號ＴＲＮ─五九七號機車，致原告母子二人
      人車倒地後，原告丙○○受有左脛、腓骨骨折，右足撕裂傷等傷害；原告甲○
      ○受有頭部外傷併腦水腫及挫傷、左脛骨骨折等傷害，且本案被告過失傷害原
      告二人之刑事部分，業經本院北斗簡易庭以九十年度斗簡字第二一０號判決判
      處被告有期徒刑三月，如易科罰金以三百元折算一日，經檢察官上訴後，亦經
      本院刑事庭以九十年度交簡上字第二十六號判決駁回上訴確定，爰依照民法第
      一百八十四條第一項、第一百九十三條第一項、第一百九十五條第一項前段之
      規定請求被告損害賠償。
（二）損害額之計算如左：
　原告丙○○因被告右揭過失傷害行為，支付一萬零四百九十一元之醫藥費；原告
　　甲○○共支付五千七百九十九元之醫藥費。
　原告丙○○於受傷前之月薪為二萬六千元，因被告之過失行為致受有左脛、腓骨
　　骨折，右足撕裂傷等傷害後，計六周無法工作，故請求無法工作之損害金三萬九
　　千元。
　原告丙○○、甲○○住院期間自八十九年十月一日起至同年月七日止，共計七日
　　，均由原告之親屬照顧，爰由原告丙○○請求被告賠償每日看護費二千元，共計
　　一萬四千元。
　原告丙○○受傷前原有固定工作，因被告過失造成身體受傷、精神處於不穩定、
　　痛苦狀態、原告甲○○亦受有嚴重傷害住進加護病房，受有肉體、精神上之痛苦
　　，原告丙○○因關心幼子傷勢加倍痛苦，且被告事後對原告均不理不睬，爰請求
　　被告給付原告精神慰撫金各一百萬元。
三、證據：提出醫療費用收據十三張、各類所得扣繳暨免扣繳憑單影本一份、戶籍謄
    本影本一份、診斷書影本二張等為證，並聲請本院訊問證人陳進發。
乙、被告方面：被告未於言詞辯論期日到場，亦未提出書狀作何聲明或陳述。
丙、本院依職權調閱本院九十年度交簡上字第二十六號刑事卷宗，向彰化基督教醫院
    函查原告之診療情況、減少勞動能力之期間，並囑託台灣省彰化區車輛行車事故
    鑑定委員會鑑定本件肇事責任歸屬。
    理      由
一、本件被告經合法通知，未於言詞辯論期日到場，核無民事訴訟法第三百八十六條
    所列各款情形，爰依原告之聲請，由其一造辯論而為判決。
二、本件原告主張：被告於八十九年十月一日上午十一時十分許，駕駛車號ＳＤ─八
    五八九號自用小客車，沿彰化縣田尾鄉○○村○○路由南往北方向行駛，途經同
    路與福德巷交岔路口，理應注意車輛行駛時，駕駛人應注意車前狀況，並隨時採
    取必要之安全措施及車輛行至無號誌之交岔路口，應減速慢行，作隨時停車之準
    備。而依當時情形，又無不能注意之情事，竟疏於注意，遂於通過上開交岔路口
    時，因接聽行動電話，撞及由原告丙○○所駕駛附載其子原告甲○○停在該路口
    人行道上等候通行之車號ＴＲＮ─五九七號機車，致原告母子二人人車倒地後，
    原告丙○○受有左脛、腓骨骨折，右足撕裂傷等傷害；原告甲○○受有頭部外傷
    併腦水腫及挫傷、左脛骨骨折等傷害，爰請求被告賠償原告丙○○醫藥費、看護
    費、工作損害金、慰撫金共計一百零六萬三千四百九十一元；請求被告賠償原告
    甲○○醫藥費、慰撫金共計一百萬五千七百九十九元等語；被告則經合法通知未
    於言詞辯論期日到場，亦未提出書狀作何聲明或陳述以供斟酌。
三、經查，被告駕駛上開自小客車於右揭時、地，因接聽行動電話，疏於注意車前狀
    況，致方向盤滑手，失控駛入人行道，撞及由原告丙○○所駕駛附載其子原告甲
    ○○停在該路口人行道上等候通行之車號ＴＲＮ─五九七號機車，致原告母子二
    人人車倒地後，原告丙○○受有左脛、腓骨骨折，右足撕裂傷等傷害；原告甲○
    ○受有頭部外傷併腦水腫及挫傷、左脛骨骨折等傷害等事實，除業據被告於上開
    刑事案件警詢中自白不諱，且與原告丙○○於上開刑事案件中指訴之情節相符外
    ，並有道路交通事故調查報告表及肇事現場照片八幀、診斷證明書二紙附於台灣
    彰化地方法院檢察署九十年度偵字第二三八三號偵查卷宗可稽，足認被告超速行
    駛，及未注意車前狀況，偏出快車道邊緣侵入路邊人行道為肇事原因，原告丙○
    ○無肇事因素。本院囑託台灣省彰化區車輛行車事故鑑定委員會鑑定本件肇事責
    任歸屬，亦同此認定，有台灣省彰化區車輛行車事故鑑定委員會彰鑑字第九一０
    四七七號函在卷可查（見本院卷第七十頁）。又本案被告過失傷害原告二人刑事
    部分，業經原告提出刑事告訴，經檢察官提起公訴後，本院北斗簡易庭以九十年
    度斗簡字第二一０號判決判處被告有期徒刑三月，如易科罰金以三百元折算一日
    ，經檢察官上訴後，亦經本院刑事庭以九十年度交簡上字第二十六號判決駁回上
    訴確定等情，亦經本院依職權調閱本院九十年度交簡上字第二十六號刑事卷宗，
    審閱無訛，自堪信為真實。
四、按因故意或過失，不法侵害他人之權利者，負損害賠償責任；不法侵害他人之身
    體或健康者，對於被害人因此喪失或減少勞動能力，或增加生活上之需要時，應
    負損害賠償責任；不法侵害他人之身體、健康者，被害人雖非財產上之損害，亦
    得請求賠償相當之金額，民法第一百八十四條第一項前段、第一百九十三條第一
    項、第一百九十五條第一項前段分別定有明文。本件被告既因違反道路交通安全
    規則所定之注意義務，致原告受有如上述之傷害，揆諸前揭規定，自應就原告所
    受之損害，負賠償責任。茲就原告請求之各項賠償部分之應否准許，分述如下：
（一）原告丙○○因被告右揭過失傷害行為，支付一萬零四百九十一元之醫藥費；原
      告甲○○共支付五千七百九十九元之醫藥費等情，業據原告提出醫療費用收據
      十三張、診斷書影本二張為證，依原告所受傷害及收據載明治療費別，自屬治
      療上之必要費用，應予准許。
（二）查原告丙○○於受傷前之月薪為二萬六千元，因被告之過失行為致受有左脛、
      腓骨骨折、右足撕裂傷等傷害後，計六周無法工作等情，除據原告丙○○提出
      各類所得扣繳暨免扣繳憑單影本一份，診斷證明書影本一份為證外，並經本院
      依職權向彰化基督教醫院函查原告丙○○確係自八十九年十月七日出院後，仍
      繼續門診治療，至九十年三月十二日受傷骨折處始癒合，方恢復負重及左下肢
      之活動能力等情屬實，有彰化基督教醫院函附卷可稽（見本院卷第四十四頁）
      ，故原告丙○○請求被告賠償其無法工作之損害金三萬九千元，為有理由，應
      予准許。
（三）看護費用：原告丙○○主張：其與原告甲○○住院期間自八十九年十月一日至
      同年月七日，共計七日，均由原告之親屬照顧，爰由原告丙○○請求被告賠償
      每日看護費二千元，共計一萬四千元等語。查原告丙○○自八十九年十月一日
      起至同年月七日因車禍受傷住院接受骨折復位及髓內鋼管固定治療，共計住院
      七日，原告甲○○自八十九年十月一日起至同年月五日因車禍受傷住院接受藥
      物治療及骨科石膏外固定左下肢骨折，共計住院五日等情，有彰化基督教醫院
      上開函可證，揆諸原告所受之前揭傷勢，原告丙○○因傷住院治療之期間七日
      、原告甲○○因傷住院治療之期間五日，無法工作及正常行走，需他人幫助照
      料日常生活，足堪認其有央人照護之必要，而原告住院期間均係由原告丙○○
      之夫、原告甲○○之父證人陳進發一併照顧等情，亦經證人陳進發證述屬實（
      見本院卷第五十四頁），是原告丙○○請求看護期間為七日，自屬合理。原告
      住院期間均需他人幫助照料其日常生活，縱由親屬看護，亦係基於親情之舉動
      ，但親屬自行看護仍支出勞務，並非不能評價為金錢，只因兩者身分關係密切
      而免除支付義務，此種親屬基於身分關係之恩惠，自不能嘉惠於被害人。故由
      親屬看護時，基於勞務之有償性，雖實際上並未支出看護費，亦宜認被害人受
      有相當於看護費之損害，得向加害人請求賠償。參諸目前社會一般收費標準，
      每日之看護費用以二千元計算尚屬相當，原告丙○○既可能以二千元之代價僱
      人為看護，則原告住院期間由其親屬看護，其實際所受之損害即應以職業護士
      看護患者通常收費相當之金額為標準，應以每日二千元為相當，是原告丙○○
      請求住院七日由親屬看護之看護費用應為一萬四千元，此屬增加生活上之需要
      ，自應准許。
（四）查原告丙○○受有左脛、腓骨骨折，右足撕裂傷等傷害；原告甲○○受有頭部
      外傷併腦水腫及挫傷、左脛骨骨折等傷害，原告丙○○自八十九年十月一日起
      至同年月七日因車禍受傷住院接受骨折復位及髓內鋼管固定治療，共計住院七
      日，原告甲○○自八十九年十月一日起至同年月五日因車禍受傷住院接受藥物
      治療及骨科石膏外固定左下肢骨折，共計住院五日等情既經認定，本院審酌原
      告所受肉體及精神之痛苦非輕，及原告丙○○原在工廠擔任作業員，月薪二萬
      六千元、原告甲○○係八十四年九月十五日出生，受傷時年僅五歲，被告從事
　　　事家官，高職肄業，及其他兩造身分、地位、經濟能力等一切情狀，認原告丙
　　　○○請求非財產上損害賠償一百萬元，尚屬過高，應予核減為三十萬元，方屬
　　　公允，逾此數額之請求，為無理由，應予駁回；認原告甲○○請求非財產上損
　　　害賠償一百萬元，亦尚屬過高，應予核減為四十萬元，方屬公允，逾此數額之
　　　請求，為無理由，應予駁回。
（五）綜上，原告甲○○得請求被告賠償之金額合計為四十萬五千七百九十九元；原
      告丙○○得請求被告賠償之金額合計為三十六萬三千四百九十一元。
五、按給付無確定期限者，債務人於債權人得請求給付時，經其催告而未為給付，自
    受催告時起負遲延責任，其經債權人起訴而送達訴狀者，與催告有同一之效力。
    遲延之債務，以支付金錢為標的者，債權人得請求依法定利率計算之遲延利息，
    民法第二百二十九條第二項、第二百三十三條第一項前段規定甚明。原告請求被
    告賠償損害，係以支付金錢為標的。從而，原告甲○○請求被告給付四十萬五千
    七百九十九元，原告丙○○請求被告給付三十六萬三千四百九十一元，及均自刑
    事附帶民事訴訟起訴狀繕本送達被告之翌日（即九十年十一月三日）起至清償日
    止，按年息百分之五計算之法定遲延利息，洵屬正當，應予准許，逾此部分之請
    求，為無理由，應予駁回。
六、原告陳明願供擔保，聲請宣告假執行，經核其勝訴部分，合於法律規定，爰酌定
    相當之擔保金額准許之；其餘假執行之聲請，因訴之駁回而失所附麗，應併於駁
    回。
據上論結，本件原告之訴，為一部有理由，一部無理由，並依民事訴訟法第七十九條
但書、第八十五條第一項前段、第三百八十五條第一項前段、第三百九十條第二項，
判決如主文。
中　　　華　　　民　　　國　　九十一　　年　　　十一　　　月　　　一　　日
　　　　　　　　　　　　　　　　　　　 臺灣彰化地方法院民事第一庭
~B審判長法官　林金灶
~B法　　　官　陳瑞水
~B法　　　官　王昌鑫
右為正本係照原本作成。
如對本判決上訴，應於判決送達後二十日內向本院提出上訴狀。
~B法院書記官　梁高賓
中　　　華　　　民　　　國　　九十一　　年　　　十一　　　月　　一　　　日
